最高法院刑事判決　　　　　　　　　　　　　　　　九十三年度台非字第二一五號
　　上　訴　人　最高法院檢察署檢察總長
　　被　　　告　甲○○
右上訴人因被告違反麻醉藥品管理條例案件，對於臺灣高等法院中華民國八十六年四
月三十日第二審確定判決（八十五年度上訴字第五六一四號，起訴案號：臺灣桃園地
方法院檢察署八十四年度偵字第八三四八號、第九五四三號、第一一八七七號、第一
二００一號「原判決誤載為二００一號」），認為部分違法，提起非常上訴，本院判
決如左：
    主  文
原判決及第一審判決關於諭知甲○○連續共同非法販賣化學合成麻醉藥品罪刑部分之
沒收從刑超過新臺幣參萬陸仟元部分均撤銷。
    理  由
本件非常上訴理由稱：「按判決所載理由矛盾者，其判決當然為違背法令，刑事訴訟
法第三百七十九條第十四款定有明文。原判決事實欄認定被告甲○○與廖瑞星共同連
續非法販賣安非他命予侯長煥一次（一千元，新臺幣，下同）、梁國彰五次（每次五
千元）、鄭建坤一次（四公克一萬元），則被告販賣安非他命所得僅三萬六千元，乃
理由內竟謂扣案現款之三十二萬七千九百五十元，均係被告販賣安非他命所得之物，
依法宣告沒收，其事實與理由顯屬矛盾，而有判決所載理由矛盾之違法，案經確定，
且於被告不利，爰依刑事訴訟法第四百四十一條、第四百四十三條提起非常上訴，以
資糾正」等語。
本院按判決所載理由矛盾者，其判決當然違背法令，為刑事訴訟法第三百七十九條第
十四款所明定。而科刑判決書，對於犯罪事實必須詳加認定，而後於理由內敘明為此
認定所憑之證據及其理由，始足為適用法律論罪科刑之依據，其所載事實，與理由及
宣告之主文，尤須互相一致，否則即有判決所載理由矛盾之當然違背法令。本件第一
審判決事實欄就被告甲○○共同連續非法販賣化學合成麻醉藥品部分，係認定：「甲
○○自民國八十三年間起，在桃園縣龍潭鄉○○路四八九巷十二弄九號住處，連續非
法販賣安非他命予侯長煥、梁國彰、鄭建坤等人」，原判決予以維持，並就此部分犯
罪事實，明確認定：「甲○○自民國八十三年間起，在桃園縣龍潭鄉○○路四八九巷
十二弄九號住處，連續以每小包一千元至一萬元（價格因重量之多寡而定）不等之價
格非法販賣安非他命予侯長煥一次（一千元）、梁國彰五次（每次五千元）、鄭建坤
一次（四公克一萬元）」，則依上開事實認定，被告販賣安非他命予侯長煥、梁國彰
、鄭建坤所得之財物，合計為三萬六千元，惟第一審判決理由內就警方扣押之三十三
萬三千九百五十元現款，除認其中六千元係甲○○販賣海洛因毒品所得之財物，而依
肅清煙毒條例第十三條第一項宣告沒收外，對其餘三十二萬七千九百五十元，竟敘明
均係被告非法販賣安非他命所得之物，而於諭知被告共同連續非法販賣化學合成麻醉
藥品罪刑時，依刑法第三十八條第一項第三款規定，均併予宣告沒收，主文內亦為相
同之諭知，致該部分主文宣告與理由說明，俱與原判決事實認定不相一致，而有判決
所載理由矛盾之當然違背法令，原判決就第一審判決上開違誤，未加糾正，仍予維持
，駁回被告在第二審之上訴，揆諸前開說明，均有判決所載理由矛盾之違法。案經確
定，且於被告不利，非常上訴意旨執以指摘，洵有理由，應由本院將原判決及第一審
判決關於諭知被告連續共同非法販賣化學合成麻醉藥品罪刑部分之沒收從刑超過三萬
六千元部分均撤銷。而此項撤銷，具有改判之性質，其效力及於被告，以資救濟。至
於第一審判決及原判決其他部分，尚無違誤，上訴意旨亦未指及，仍予維持，附為指
明。
據上論結，應依刑事訴訟法第四百四十七條第一項第一款但書，判決如主文。
中　　　華　　　民　　　國　　九十三　　年　　　九　　　月　　二十三　　日
                              最高法院刑事第一庭
                                  審判長法官  施　文　仁
                                        法官  林　永　茂
                                        法官  蕭　仰　歸
                                        法官  張　清　埤
                                        法官  呂　永　福
      右正本證明與原本無異
                                              書  記  官
中　　　華　　　民　　　國　　九十三　　年　　　九　　　月　　二十九　　日
                                                                  ｍ
